臺灣高等法院刑事判決　　　　　　　　93年度上訴字第3670號
上　訴　人
即　被　告　丙○○
上列上訴人因違反槍砲彈藥刀械管制條例案件，不服臺灣宜蘭地
方法院93年度訴字第102 號，中華民國93年10月13日第一審判決
（起訴案號：臺灣宜蘭地方法院檢察署92年度偵字第2659號），
提起上訴，本院判決如下：
    主  文
原判決關於丙○○寄藏手槍及侵占遺失物部分暨定執行刑部分均
撤銷。
丙○○未經許可，寄藏可發射子彈具有殺傷力之改造手槍，累犯
，處有期徒刑壹年肆月，併科罰金新臺幣伍萬元，罰金如易服勞
役，以新臺幣玖佰元即銀元佰元折算壹日，扣案可發射子彈具
有殺傷力之改造手槍壹把（含彈匣壹個，槍枝管制編號：000
00000000號）沒收之；又意圖為自己不法之所有，而侵
占離本人持有之物，處罰金伍仟元（即新臺幣壹萬伍仟元）；如
易服勞役，以佰元折算壹日。
其他上訴駁回。
撤銷改判部分與上訴駁回部分所處之刑，應定執行有期徒刑貳年
貳月，罰金新臺幣陸萬伍仟元，罰金如易服勞役，以新臺幣玖佰
元即銀元佰元折算壹日。扣案可發射子彈具有殺傷力之改造手
槍壹把（含彈匣壹個，槍枝管制編號：00000000000
號）及口罩壹只均沒收。
    事  實
一、丙○○前因重利案件，經原審法院於民國87年8 月18日以86
    年度訴字第459號判處有期徒刑6月，經本院以87年度上訴字
    第4411號判決駁回上訴，後經最高法院於89年6 月24日，以
    88年度臺上字第3388號判處有期徒刑6月確定，並於89年1月
    10日執行完畢出監，猶不知悔改，明知可發射金屬子彈具有
    殺傷力之槍枝及具有殺傷力之子彈，均係槍砲彈藥刀械管制
    條例所列管之槍枝及彈藥，非經主管機關許可，均不得持有
    或寄藏，竟仍基於寄藏可發射子彈具有殺傷力之手槍及子彈
    之犯意，於89、90年間某日（確實時間不詳），在其位於宜
    蘭市○○路○段199號住處，受其業已死亡之友人「潘康寧」
    之囑託，代為保管「潘康寧」所交付具殺傷力仿ＦＮ廠半自
    動手槍製造之金屬玩具手槍1把（含彈匣1個，槍枝管制編號
    ：00000000000號）及供上述手槍使用而具有殺傷力之子彈3
    顆，與不具殺傷力之子彈1顆（子彈均已於鑑定過程中試射
    擊發），並將之藏放於上開住處後方空地，未經許可而寄藏
    並持有之。
二、丙○○於92年8 月間某日，在宜蘭市○○路段，見啟暐儀電
    有限公司（以下簡稱「啟暐公司」）所有，而於不詳時間在
    宜蘭縣羅東聖母醫院停車場失竊並遭人丟棄於該處之車牌號
    碼UJ-3401 號自用小客車牌照2 面，竟意圖為自己不法所有
    ，撿拾後將之侵占入己。
三、緣丙○○所嗣養鴿子將於92年10月18日參與飛翔競賽，並得
    知乙○○飼養為數甚多之賽鴿，實力堅強，竟因覬覦賽鴿之
    高額獎金，為減少競爭對手，便與其子游忠儒及呂偉欣、林
    文弘（以上3 人均經原審判處罪刑確定）共同基於妨害他人
    行動自由之犯意聯絡，先以不詳方式查知乙○○之胞弟甲○○將於92年10月17日上午搭載賽鴿進行例行訓練，由丙○○
    先於92年8 月18日凌晨4 、5 時許，向其不知情之友人董許
    德借得陳焰烈所有車牌號碼U2-2969 號自用小客貨車1 輛，
    再於某不詳地點將該自用小客貨車牌照卸下，換掛其先前侵
    占所得之車牌號碼UJ-3401 號車牌。嗣丙○○即攜帶其事先
    備妥之口罩、鴨舌帽各1只及前揭受託寄藏之改造手槍1把、
    具有殺傷力之子彈3顆及不具殺傷力之子彈1顆（子彈均已於
    鑑定過程中試射擊發），並駕駛該輛已換掛車牌之自用小客
    貨車，搭載不知其持有前揭寄藏之改造手槍及子彈之呂偉欣
    、林文弘與游忠儒3人，一同前往宜蘭縣頭城鎮○○○路附
    近守候。迄同日上午6時50分許，甲○○駕駛車牌號碼7K-92
    98號廂型車載運賽鴿24隻行經宜蘭縣頭城鎮大溪里仁澤新村
    入口處停等紅燈時，丙○○因尾隨在後一時煞車不及，由後
    方衝撞甲○○所駕駛之廂型車（車輛毀損部分，未據甲○○
    提出告訴）。俟甲○○見狀下車察看，先由丙○○一手持其
    所攜帶之改造手槍頂住甲○○腰部，一手架住甲○○，將甲○○帶至路邊，再由呂偉欣、林文弘及游忠儒下車將甲○○
    所載運而為乙○○所有之賽鴿共24隻悉數搬往丙○○所駕駛
    之自小客貨車，欲使其無法參加比賽, 事畢呂偉欣並因慮及
    甲○○得以迅速離去並報警，即將其所有之汽車鑰匙1串及
    行動電話1支丟棄路邊，4人旋即駕車揚長而去，共同以此加
    害生命、身體安全之強暴手段恐嚇甲○○，使甲○○心生畏
    懼，並妨害其行使權利，進而剝奪其行動自由。迨丙○○等
    4人離去後，甲○○始前往事發地點附近之便利商店撥電報
    警。嗣於92年10月17日上午7時25分，丙○○等4人在宜蘭縣
    頭城鎮金面橋旁為警查獲，並當場扣得前開丙○○所有之口
    罩、鴨舌帽各1只，及前揭改造手槍1把、具有殺傷力之子彈
    3顆與不具殺傷力之子彈1顆（子彈均已於鑑定過程中試射擊
    發）。
四、案經宜蘭縣警察局礁溪分局報告臺灣宜蘭地方法院檢察署檢
    察官偵查起訴。
　　理  由
一、右揭事實一部分，業據被告丙○○於警詢、偵查及原審調查
    、審理中均坦承不諱，雖於本院辯陳受寄時並不知為何物云
    云，然其於偵查中已陳明「潘康寧」交寄後1個月後便亡故
    ，伊打開受寄物時即知槍彈等情（偵卷第86頁），況隨後再
    為其妨害自由犯行時，並取之利用，足見所辯不知受寄之物
    為槍彈，意圖卸責，至為明顯，所辯殊無足採。並有前揭改
    造手槍1把及子彈4顆扣案可佐。而扣案之改造手槍1把與子
    彈4 顆，經送內政部警政署刑事警察局鑑定結果，認該改造
    手槍1把（槍枝管制編號：0000000000號，含彈匣1個），係
    仿ＦＮ廠半自動手槍製造之金屬玩具手槍，更換造金屬槍管
    改造而成之改造手槍，機械性能良好，可擊發適用子彈，認
    具殺傷力；另4顆子彈，均係由玩具金屬彈殼加裝直徑約7.8
    ｍｍ之金屬彈頭改造而成之改造子彈，採樣1顆試射，可擊
    發，認具殺傷力，此有該局92年12月10日刑鑑字第09201995
    28號槍彈鑑定書1件附卷供參。另剩餘3顆子彈，經送法務部
    調查局鑑定結果，其中2顆子彈以彈速測定儀於槍口前方1公
    尺處測得彈頭平均速度為每秒475呎（144.78公尺），換算
    彈頭單位面積動能為每平方公分51.5焦耳；餘1 顆以彈速測
    定儀於槍口前方1公尺處測得彈頭（重2.1公克、直徑7.9ｍ
    ｍ）速度為每秒262呎（79.86公尺），換算彈頭單位面積動
    能為每平方公分13.67焦耳，依日本科學警察研究所之研究
    ，發射彈丸單位面積動能達每平方公分20焦耳，即足以穿透
    人體皮肉層，可知其中2顆子彈具有殺傷力，此有法務部調
    查局93年1月14日調科參字第09300016140號鑑定通知書及93
    年2月18日調科壹字第09300059750號鑑定通知書各1件在卷
    供參。是被告丙○○未經許可寄藏並持有可發射子彈具有殺
    傷力之改造手槍及子彈之犯行，堪予認定。
二、右揭犯罪事實二部分，亦據被告丙○○於警詢、原審偵審及
    本院審理中均供承不諱，核與被害人啟暐公司之負責人楊沂
    發於偵查中指訴情節大致相符，並有車號UJ-3401號自用小
    客車車號查詢汽車車籍資料1紙在卷可參，則被告丙○○侵
    占遺失物之犯行，亦可認定。
三、右揭犯罪事實三部分，同據被告丙○○坦承不諱，並經同案
    被告游忠儒、呂偉欣、林文弘於原審審理中供認屬實，核與
    被害人甲○○、乙○○於警詢及偵查中指述情節大致相符，
    復經證人陳焰烈於偵查中證述在卷，且有車號U2-6929 自用
    小客車車號查詢汽車車籍資料1 紙、被害人甲○○出具之贓
    物認領保管單1 紙及7K -9298號箱型車與賽鴿15張照片存卷
    供佐，亦有被告丙○○犯案當時所戴之口罩、鴨舌帽各1 只
    扣案可佐。是被告丙○○此部分之犯行，同可認定。是綜上
    所述，本件事證明確，被告犯行均堪認定，應予依法論科。
四、核被告丙○○就犯罪事實一部分所為，係修正前犯槍砲彈藥
    刀械管制條例第11條第4 項之未經可寄藏可發射子彈具有殺
    傷力之改造手槍罪及同條例第12條第4 項之未經許可寄藏子
    彈罪。被告丙○○以一寄藏行為觸犯未經許可寄藏改造手槍
    及子彈罪，為想像競合犯，應依刑法第55條前段之規定，從
    一重之未經寄藏改造手槍罪處斷。而被告丙○○就右揭犯罪
    事實二部分所為，係犯刑法第337條之侵占離本人持有之物
    罪。而右揭犯罪事實三部分，被告丙○○及游忠儒、呂偉欣
    、林文弘所為，係犯刑法第302條第1項之妨害他人行動自由
    罪；被告等人剝奪被害人甲○○之行動自由，係為搬取被害
    人乙○○之賽鴿，使其無法參賽，渠等妨害他人行使權利之
    低度行為應為剝奪他人行動自由之高度行為所吸收，不另論
    罪；而被告等人係以恐嚇方式剝奪他人之行動自由，渠等所
    為之恐嚇行為亦為剝奪他人行動自由之部分行為，亦不另論
    罪。公訴意旨雖認被告等人就右揭犯罪事實三部分係涉犯刑
    法第305條恐嚇罪、第304條之強制罪，2罪間並有方法、結
    果之牽連關係，然被告等人所為之強暴、脅迫方法，已達剝
    奪他人行動自由之程度，應均概以刑法第302條第1項之妨害
    自由罪論處，起訴法條容有未洽，應予變更。又被告丙○○
    與游忠儒、呂偉欣、林文弘，就右揭犯罪事實三部分所為，
    均有犯意聯絡及行為分擔，均為共同正犯。至被告丙○○所
    犯前揭未經寄藏改造手槍罪、侵占本人持有物罪及剝奪他人
    行動自由罪3罪間，犯意個別，行為有異，應予分論併罰。
    茲查，被告丙○○前因重利案件，經原審法院於87年8月18
    日以86年度訴字第459號判處有期徒刑6月，經本院以87年度
    上訴字第4411號判決駁回上訴，後經最高法院於88年6月24
    日，以88年度臺上字第3388號判處有期徒刑6月確定，並於
    89年1月10日執行完畢出監，有卷附本院被告全國前案紀錄
    表可按，其於前案執行完畢後5年內再犯本件有期徒刑以上
    之未經許可寄藏改造手槍罪及剝奪他人行動自由罪部分，以
    累犯論處，均依刑法第47條之規定加重其刑。又槍砲彈藥刀
    械管制條例，經於94年1月26日修正公布，原第11條經刪除
    併入第8條第4項規定「未經許可，持有、寄藏或意圖販賣而
    陳列第一項所列槍枝者，處三年以上十年以下有期徒刑，併
    科新台幣七百萬元以下罰金」，被告行為後，上開法律既經
    修正，並提高其刑度，自以修正前之同條例第11條第4項之
    規定有利於被告，自應依行為時即修正前之舊法處斷。
五、原審以被告丙○○妨害自由部分罪證明確，本同上見解，適
    用刑法第28條、第302 條第1 項、第47條，併審酌被告素行
    不佳，為獲取賽鴿獎金，以不正手段，持槍妨害他人自由等
    犯罪之一切情狀，量處有期徒刑1年，而扣案口罩1只為被告
    所有且為防人辨識之用，為犯罪工具，經被告供承在卷，併
    宣告沒收，至鴨舌帽1只為被告日常所用，非專供本件犯罪
    之用，則不予沒收，其認事用法，均無不合，被告此部分上
    訴指原判決量刑過重為無理由，應予駁回。
六、原審以被告丙○○關於寄藏手槍及侵占遺失物部分論罪科刑
    固非無見，惟啟暐公司所有車牌，乃遭竊後為人棄置，非其
    遺失，應屬非出於其主觀意願離本人所持有，原判決論以遺
    失物，尚非允洽；又此部分原判決雖處以罰金刑，然主文並
    未諭知易刑折算標準，亦有未合，另槍砲彈藥刀械管制條例
    於94年1月16日公布修正，原審未及比較適用亦嫌未洽，被
    告上訴意旨指摘此部分量刑亦有過重，顯無理由，但原判決
    既有可議，乃應將此部分撤銷改判。爰審酌被告素行非佳，
    以他人車牌掉換使用，進行非法行為，圖造成查緝之困難，
    又持管制手槍妨害他人自由，危害社會治安甚大等一切犯罪
    情狀，乃分別量處如主文第2項所示之刑。扣案改造手槍（
    含彈匣）為違禁物，併宣告沒收之。
七、撤銷改判部分所處之刑，與上訴駁回部分所處之刑，應定執
    行有期徒刑2年2月，罰金65000元，並以銀元300元即新台幣
    900元為易刑折算標準。扣案改造手槍1把（含彈匣）及口罩
    1 只均沒收。
據上論斷，應依刑事訴訟法第369條第1項前段、第364條、第368
條、第299條第1項前段、修正前槍砲彈藥刀械管制條例第11條第
4項、第12條第4項，刑法第2條第1項但書、第11條前段、第337
條、第47條、第42條第1項前段、第51條第5款、第7款、第38條
第1項第1款、第2款，現行法規所定貨幣單位折算新臺幣條例第2
條，罰金罰鍰提高標準條例第1條前段、第2條，判決如主文。
本案經檢察官張啟彬到庭執行職務。
中　　華　　民　　國　　94　　年　　3 　　月 　　9  　日
                  刑事第六庭審判長法  官  許國宏
                          　　　　法　官  林銓正
　　                              法  官  洪光燦
以上正本證明與原本無異。
槍砲彈藥刀械管制條例部分、妨害自由部分如不服本判決，應於
收受送達後10日內向本院提出上訴書狀，其未敘述上訴之理由者
並得於提起上訴後10日內向本院補提理由書（均須按他造當事人
之人數附繕本）。
侵占部分不得上訴。
　                                書記官  陳玉嬋
中　　華　　民　　國　　94　　年　　3 　　月　　10　　日
附錄：本案論罪科刑法條全文
條正前槍砲彈藥刀械管制條例第11條：
未經許可，製造、販賣或運輸第四條第一項第一款所稱其他可發
射金屬或子彈具有殺傷力之各式槍砲者，處五年以上有期徒刑，
併科新臺幣一千萬元以下罰金。
未經許可，轉讓、出租或出借前項所列槍砲者，處三年以上十年
以下有期徒刑，併科新臺幣七百萬元以下罰金。
意圖供自己或他人犯罪之用，而犯前二項之罪者，處無期徒刑或
七年以上有期徒刑，併科新臺幣一千萬元以下罰金。
未經許可，持有、寄藏或意圖販賣而陳列第一項所列槍砲者，處
一年以上七年以下有期徒刑，併科新臺幣七百萬元以下罰金。
第一項至第三項之未遂犯罰之。
槍砲彈藥刀械管制條例第12條第4項：
未經許可，製造、販賣或運輸子彈者，處一年以上七年以下有期
徒刑，併科新台幣五百萬元以下罰金。
未經許可，轉讓、出租或出借子彈者，處六月以上五年以下有期
徒刑，併科新台幣三百萬元以下罰金。
意圖供自己或他人犯罪之用，而犯前二項之罪者，處三年以上十
年以下有期徒刑，併科新台幣七百萬元以下罰金。
未經許可，持有、寄藏或意圖販賣而陳列子彈者，處五年以下有
期徒刑，併科新台幣三百萬元以下罰金。
第一項至第三項之未遂犯罰之。
中華民國刑法第302條：
 (剝奪他人行動自由罪)
私行拘禁或以其他非法方法，剝奪人之行動自由者，處五年以下
有期徒刑、拘役或三百元以下罰金。
因而致人於死者，處無期徒刑或七年以上有期徒刑，致重傷者，
處三年以上十年以下有期徒刑。
第一項之未遂犯罰之。
中華民國刑法第337條：
 (侵占遺失物罪)
意圖為自己或第三人不法之所有，而侵占遺失物、漂流物或其他
離本人所持有之物者，處五百元以下罰金。
